臺灣臺南地方法院刑事判決
　　公　訴　人　臺灣台南地方法院檢察署檢察官
　　被　　　告　乙○○
　　選任辯護人　楊丕銘
　　被　　　告　甲○○
　　選任辯護人　楊偉聖
右列被告因違反選舉罷免法等案件，經檢察官提起公訴（九十一年度營偵字第一六一
號），本院判決如左：
    主  文
乙○○、甲○○均無罪。
    理  由
一、公訴意旨略以：被告甲○○係台南縣鹽水鎮農會小組長，於台南縣九十一年度縣
    議員選舉期間，支持縣議員候選人顏炎釧，其為求顏炎釧得以順利當選，遂於民
    國九十一年一月十五日十四時許，在台南縣鹽水鎮下中村下中五十六之一號，以
    每一票新台幣（下同）五百元之代價，與有投票權之乙○○約定將其投票權為一
    定之行使即投票給縣議員候選人顏炎釧，乙○○則許以將其投票權為上開約定之
    行使，並因其家中成員五人有投票權，而自甲○○處收受二千五百元之賄賂，嗣
    經警於同年月二十一日十四時許，持台灣台南地方法院所簽發之搜索票前往甲○
    ○住處執行搜索時，在甲○○處查獲縣議員候選人顏炎釧之競選傳單共二十六張
    ，復經警通知乙○○前往警局說明時並交出賄款二千五百元。因認被告甲○○涉
    犯公職人員選舉罷免法第九十條之一第一項之罪。被告乙○○涉犯刑法第一百四
    十三條第一項之罪等語。
二、按犯罪事實應依證據認定之，無證據不得推定其犯罪事實；又不能證明被告犯罪
    者，應諭知無罪之判決，刑事訴訟法第一百五十四條、第三百零一條第一項分別
    定有規定。認定不利於被告之事實，須依積極證據，苟積極證據不足為不利於被
    告事實之認定時，即應為有利於被告之認定，更不必有何有利之證據。此之所謂
    證據，須確屬能為被告有罪之證明，而無瑕疵可指者，始足當之；再者，犯罪事
    實之認定，應憑證據，所謂證據，須適於為被告犯罪事實之證明者，始得採為斷
    罪資料，如未能發現相當證據，或證據不足以證明，自不能以推測或擬制之方法
    以為裁判基礎；又所謂認定犯罪事實所憑之證據，雖不以直接證據為限，間接證
    據亦包括在內，然而無論直接或間接證據，其為訴訟上之證明，須於通常一般人
    均不致有所懷疑，而得確信其為真實之程度，始得據之為有罪之認定，倘其證明
    尚未達到此一程度，而有合理懷疑存在時，即應為無罪之判決。（最高法院二十
    九年上字第三一○五號、三十年上字第八一六號、四十年台上字第八六號、五十
    三年台上字第二七五○號、七十六年台上字第四九八六號判例意旨參照）。
三、公訴人認被告二人涉有罪嫌無非以：被告乙○○於警訊供承於右揭時、地曾自被
    告甲○○處按一票五百元之代價，收取五票共二千五百元之賄款，並交出賄款及
    供述被告甲○○係幫縣議員候選人顏炎釧買票情事。又公訴人勘驗台南縣警察局
    刑警隊之被告乙○○警訊錄音帶，被告乙○○警訊時之口氣及語調，可認其並非
    受外力脅迫而為上述供詞。再者，台南縣警察局九十一年一月二十一日十四時許
    ，持本院所簽發之搜索票前往被告甲○○住處執行搜索，查獲縣議員候選人顏炎
    釧之競選傳單共二十六張。另證人梁得謀於警訊時亦證述被告甲○○曾請他支持
    縣議員候選人顏炎釧等情為論據。訊據被告乙○○、甲○○均堅決否認犯行，乙
    ○○辯稱：警察自家裡帶伊去警察局，先看甲○○，然後帶到另一房間訊問，要
    伊承認，說這沒有什麼事情，否則檢察官來時會扣押。作筆錄時先講好，才說給
    伊聽，伊就順警察話語講，錄音帶沒有全程錄，當時警察有四、五人，其中有人
    對伊大小聲時就把錄音切斷；又警察要伊提出賄款二千五百元，因身上錢不夠，
    警察就帶伊回家拿，其實甲○○沒有交付伊買票錢等語。其辯護人楊丕銘律師以
    ：被告乙○○於警訊筆錄非全程錄音，時有中斷，警訊之自白不得作為證據置辯
    。被告甲○○則辯稱：伊不認識縣議員候選人顏炎釧，亦未幫顏炎釧助選，更未
    為顏炎釧向被告乙○○買票等詞。其辯護人楊偉聖律師亦以：公訴人用以證明被
    告甲○○的犯行，係根據共同被告乙○○的警訊筆錄為據，然乙○○之自白如楊
    丕銘律師所述不得作為證據云云。
四、經查：
    (一)被告之自白，須非出於強暴、脅迫、利誘、詐欺、或其他不正之方法，且與
        事實相符者，始得採為證據，如果被告之自白，並非自由陳述，即其取得自
        白之程序，已非適法，則不問自白內容是否確與事實相符，因其非係適法之
        證據，即不能採為判決基礎，故審理事實之法院，遇有被告對於自白提出非
        任意性之抗辯時，應先於其他事項而為調查，最高法院二十三年上字第八六
        八號著有判例要旨（該判例指刑求）得以參照。本件被告乙○○及其辯護人
        對警訊之自白辯稱非出自任意性，依前開判例意旨，自應先於其他證據調查
        。復依九十年一月十二日修正公佈施行之刑事訴訟法第一百條之一第一項規
        定：訊問被告，應全程連續錄音；必要時，並應全程連續錄影。但有急迫情
        況且經記明筆錄者，不在此限。經本院於九十一年九月九日調查時當庭勘驗
        被告乙○○於九十一年七月三十一日警訊錄音帶，警員的訊問與被告乙○○
        的答話平和，但錄音帶之錄音多次切斷再開，有筆錄可稽。而證人即訊問警
        員陳池享亦證稱：訊問的地點是在警局外事課旁的記者招待室，時因有人進
        出，為避免其他人知道案情，錄音帶有切斷再開之情形等詞。則被告乙○○
        受訊問之地點在台南縣警察局內，依偵查不公開之規定，理應選擇閒雜人等
        不得進出之地點或為管制，縱一時無適當地點或管制不當，致訊問錄音不得
        已而中斷，亦應於筆錄內載明事由，然就警卷訊問筆錄並無該項錄音中斷之
        事由之記載，顯違刑事訴訟法第一百條之一第一項規定。
    (二)又刑事訴訟之目的固重在發見實體真實，其手段則應合法正當，以保障人權
        。依刑事訴訟法第二百二十九條至第二百三十一條之規定，司法警察（官）
        固有調查犯罪嫌疑人犯罪情形及蒐集證據之職權，而得詢問犯罪嫌疑人，惟
        依同法第一百條之二準用同法第一百條之一第一項之規定，司法警察（官）
        詢問犯罪嫌疑人即有適用。考其立法目的，在於建立詢問筆錄之公信力，並
        擔保詢問程序之合法正當；亦即在於擔保犯罪嫌疑人對於詢問之陳述係出於
        自由意思及筆錄所載內容與其陳述相符。本件司法警察違背該法定程序，如
        前所述。則就證訊問時之客觀情節及依警卷資料除被告自白外，已無其他調
        查之法定程序可發現被告乙○○收受賄款之必然性。況被告乙○○於檢察官
        偵訊時，即供述係因害怕而自白，對自白之任意性為之辯解，雖公訴人亦勘
        驗警訊錄音帶認被告確有如警訊筆錄之自白，且未發現遭外力脅迫情事，此
        部分與本院勘驗相符，然疏未查錄音帶時有中斷，而究明原因，復無何積極
        證據證明被告警訊自白係出自任意性。果僅依被告乙○○警訊自白進而配合
        自白逕行交付非現行犯查獲之賄款二千五百元，以資論罪，本於人權保障與
        社會安全之均衡維護精神，應認被告乙○○在警訊之自白及配合自白以之交
        付二千五百元，因訊問程序違反刑事訴訟法之規定，並無證據能力，不得採
        為被告有罪判決之證據。
    (三)再公職人員選舉罷免法第九十條之一第一項之投票行賄罪，以對於有投票權
        之人，行求、期約或交付賄賂或其他不正利益，而約其不行使投票權或為一
        定之行使者，為構成要件。被告王瑞村迭於警訊、偵查及本院均一致供述無
        買票之行為。又被告乙○○警訊自白無證據能力亦如前述，雖台南縣警察局
        九十一年一月二十一日十四時許，持本院所簽發之搜索票前往被告甲○○住
        處執行搜索，查獲縣議員候選人顏炎釧之競選傳單共二十六張，此僅能證明
        被告甲○○執有議員候選人顏炎釧之競選傳單之事實。又證人梁得謀雖於警
        訊證稱：被告甲○○曾請他支持縣議員候選人顏炎釧等情，亦僅得以證明被
        告甲○○於議員候選人顏炎釧競選之時，為之助力，尚無何被告甲○○對於
        有投票權之人，行求、期約或交付賄賂或其他不正利益，而約如何行使投票
        權之行為。
五、綜上所述，被告乙○○警訊自白及因配合自白所交付之二千五百元，無證據能力
    。被告甲○○亦否認投票行賄犯行，要難以其住處查獲候選人顏炎釧之競選傳單
    及梁得謀證述，即遽認被告甲○○有何行求期約或交付財物。此外，復查無其他
    積極證據足資證明被告等涉有本件賄選犯行，揆諸前揭法條及判例意旨說明，本
    件既不能證明被告等犯罪，應予諭知被告等無罪之判決。
據上論斷，應依刑事訴訟法第三百零一條第一項，判決如主文。
本案經檢察官林志峰到庭執行職務。
中        華        民        國    九十一    年    十一    月   十一   日
                                  臺灣臺南地方法院刑事第五庭
                                            法  官  蘇  清  水
右正本證明與原本無異。
如不服本判決，應於判決送達後十日內，向本院提出上訴狀。
                                            書記官  陳  信  良
中        華        民        國    九十一    年    十一    月   十一   日
